臺灣宜蘭地方法院刑事判決
111年度交訴字第35號
公  訴  人  臺灣宜蘭地方檢察署檢察官
被      告  廖坤樹


選任辯護人  黃贊臣律師
            李秋銘律師
上列被告因公共危險等案件，經檢察官提起公訴（111年度偵字
第1561號），本院判決如下：
    主  文
廖坤樹被訴肇事致人傷害逃逸部分，無罪；被訴過失傷害部分，
公訴不受理。
    理  由
公訴意旨略以：被告廖坤樹無駕駛執照，於民國111年1月8日下
  午，騎乘車牌號碼000-000號普通重型機車，沿宜蘭縣宜蘭市
  舊城南路由東往西方向行駛，於當日下午3時58分許，行經前
  開路段與泰山路之行車管制號誌正常運作之岔路口時，未依號
  誌指示行駛及未依規定二段式左轉彎，且疏未注意對向直行來
  車讓其先行而貿然左轉，致自對向駛來由告訴人王靖凱所騎乘
  之車牌號碼000-0000號普通重型機車煞閃不及，二車發生碰撞
  ，造成告訴人受有左側踝部挫傷之傷害。詎被告明知其已駕車
  發生交通事故致人受傷，竟基於肇事逃逸之犯意，未下車協助
  救護或留下聯絡資料，亦未通知救護車或警方到場處理，即逕
  自騎乘機車離開現場，嗣經警調閱路口監視錄影畫面循線查獲
  。因認被告涉犯刑法第284條前段之過失傷害罪及第185條之4
  第1項前段之肇事致人傷害逃逸罪。
被訴肇事致人傷害逃逸罪部分：
㈠按犯罪事實應依證據認定之，無證據不得認定犯罪事實；不能
  證明被告犯罪者或其行為不罰者，應諭知無罪之判決，刑事訴
  訟法第154 條第2 項及第301 條第1 項分別定有明文。次按，
  認定不利於被告之事實，須依積極證據，苟積極證據不足為不
  利於被告事實之認定時，即應為有利於被告之認定，更不必有
  何有利之證據；再事實之認定，應憑證據，如未能發現相當證
  據，或證據不足以證明，自不能以推測或擬制之方法，以為裁
  判基礎。而刑事訴訟法上所謂認定犯罪事實之積極證據，係指
  適合於被告犯罪事實之認定之積極證據而言，雖不以直接證據
  為限，間接證據亦包括在內；然而無論直接或間接證據，其為
  訴訟上之證明，須於通常一般之人均不致有所懷疑，而得確信
  其為真實之程度者，始得據為有罪之認定，倘其證明尚未達到
  此一程度，而有合理之懷疑存在時，致使無從形成有罪之確信
  ，根據「罪證有疑，利於被告」之證據法則，即不得遽為不利
  被告之認定（最高法院52年台上字第1300號、30年上字第816 
  號、29年上字第3105號、30年上字第1831號、40年台上字第86
  號及76年台上字第4986號判決意旨參照）。
㈡公訴意旨認被告涉犯前開肇事致人傷害逃逸罪嫌，係以被告之
  供述、告訴人之指訴，及宜蘭仁愛醫院診斷証明書、道路交通
  事故現場圖、道路交通事故調查報告表、路口監視器錄影擷取
  畫面、道路交通事故照片、宜蘭縣政府警察局宜蘭分局民族派
  出所疑似道路交通事故肇事逃逸追查表、車輛詳細資料報表、
  宜蘭縣政府警察局舉發違反道路交通管理事件通知單影本、交
  通部公路總局臺北區監理所基宜區車輛行車事故鑑定會鑑定意
  見書等資為論據。
㈢而訊據被告固坦承有於上開時、地騎乘車牌號碼000-000號普通
  重型機車與告訴人所騎乘之車牌號碼000-0000號普通重型機車
  發生交通事故，嗣未下車協助救護或留下聯絡資料，亦未通知
  救護車或警方到場處理，即騎乘機車離開現場之事實，然堅決
  否認涉有肇事逃逸犯行，辯稱：告訴人沒有因為本件車禍受傷
  ，我當時身體不舒服，頭暈，告訴人叫我離開我才離開的等語
  ，被告之辯護人則為被告辯護稱：本件交通事故發生後，無任
  何讓人查知告訴人有因本件事故受傷之情形，被告對於告訴人
  受有傷害乙節未有認識，且依告訴人之證述，告訴人未因兩車
  擦撞致受有傷害，即無刑法第185條之4第1項之犯罪構成要件
  發生之情事等語。
㈣經查：
⑴被告有於前揭時、地騎乘車牌號碼000-000號普通重型機車與告
  訴人所騎乘之車牌號碼000-0000號普通重型機車發生交通事故
  ，嗣未留下聯絡資料，亦未等待警方到場處理，即逕自騎乘機
  車離開現場乙情，業經被告供承，核與證人即告訴人王靖凱、
  證人陳景翔之證述情節大致相符，並有道路交通事故現場圖、
  道路交通事故調查報告表㈠㈡、疑似道路交通事故肇事逃逸追查
  表各1件、路口監視器錄影擷取畫面6紙、道路交通事故照片9
  紙附卷可稽，復經本院勘驗現場監視器錄影檔案、行車紀錄器
  錄影檔案，製有勘驗筆錄存卷可參，此部分事實固首堪認定。
⑵惟按刑法第185條之4之肇事逃逸罪，其客觀構成要件為行為人
  駕駛動力交通工具肇事，且致人死傷而逃逸，主觀要件則須行
  為人對致人死傷之事實有所認識，並進而決意擅自逃離肇事現
  場，始足當之（最高法院99年度台上第6594號、97年度台上第
  4456號判決意旨參照）。而本案告訴人受有左側踝部挫傷乙節
  ，固有宜蘭仁愛醫院之診斷證明書在卷為憑，然經本院勘驗告
  訴人於警詢之錄影光碟，告訴人於警詢時稱：被告衝撞到我的
  腳…（警問：是之前撞的腳？還是車禍發生的時候？）是被告
  要跑走的時候衝撞的…我的腳被衝撞，左腳擦挫傷，因被告衝
  撞我左腳（見本院卷第341至343頁）等語，於本院審理時證人
  即告訴人更明確證稱：發生車禍當下沒有受傷，是被告要離開
  的時候車子有碰到我，我才受傷，診斷證明書上之傷勢是被告
  離開時油門一直催，撞到我的腳所造成的，車禍當下我沒有受
  傷等語（見本院卷第373頁），從而，診斷證明書所載告訴人
  左側踝部挫傷之傷害，即非因被告騎乘機車與告訴人發生交通
  事故所致，被告與告訴人發生本件交通事故，並未致告訴人受
  有傷害，則被告於交通事故發生後，縱確有未下車協助救護或
  留下聯絡資料，且未通知救護車或警方到場處理，即逕自騎乘
  機車離開現場之舉，亦與刑法第185條之4第1項前段肇事逃逸
  罪之「致人受傷」之客觀構成要件有間，自不得逕以該罪責相
  繩。
㈤綜上，依公訴人所舉之證據，尚未足使本院確信被告犯有肇事
  逃逸罪。此外，本院復查無其他積極證據足認被告確有公訴意
  旨所指之肇事致人傷害而逃逸之犯行，應認不能證明犯罪，就
  肇事致人傷害逃逸罪部分，依法自應為無罪判決之諭知。
被訴過失傷害罪部分：
㈠按告訴乃論之罪，告訴人於第一審辯論終結前得撤回其告訴；
  又告訴乃論之罪，其告訴經撤回者，應諭知不受理之判決；另
  諭知不受理之判決者，得不經言詞辯論為之，刑事訴訟法第23
  8 條第1 項、第303 條第3 款、第307 條分別定有明文。
㈡本件公訴意旨所指被告涉犯刑法第284條前段之過失傷害罪部分
  ，依同法第287條前段規定，須告訴乃論。茲因告訴人業於111
  年6月28日當庭聲明並具狀撤回本件過失傷害之告訴，有準備
  程序筆錄及刑事撤回告訴聲請狀1紙（見本院卷第51頁）在卷
  可稽，揆諸前揭說明，本件過失傷害部分不經言詞辯論，逕諭
  知不受理之判決。
據上論斷，應依刑事訴訟法第301條第1項前段、第303條第3款、
第307條，判決如主文。
本案經檢察官張立言提起公訴，由檢察官林禹宏、葉怡材到庭執
行職務。
中　　華　　民　　國　　111 　年　　11　　月　　10　　日
　　　　　　　　　刑事第一庭　審判長法  官  莊深淵
                                    法  官  程明慧
                                    法  官  陳錦雯
以上正本證明與原本無異。
如不服本判決應於收受送達後二十日內向本院提出上訴書狀，並
應敘述具體理由；其未敘述上訴理由者，應於上訴期間屆滿後二
十日內向本院補提理由書(均須按他造當事人之人數附繕本)「切
勿逕送上級法院」。
                                    書記官  吳蔚宸
中　　華　　民　　國　　111 　年　　11　　月　　10　　日